【裁判字號】    98,勞簡上,8
【裁判日期】    981014
【裁判案由】    給付薪資
【裁判全文】
臺灣臺南地方法院民事判決             98年度勞簡上字第8號
上  訴  人  紀宗泰即鴻泰土木包工業
被上訴人    甲○○
                      2之1號
上列當事人間請求給付薪資事件，上訴人對於中華民國臺灣臺南
地方法院柳營簡易庭98年度營勞簡字第2 號第一審判決提起上訴
，經本院於民國98年9月30日言詞辯論終結，判決如下：
    主  文
上訴駁回。
第二審訴訟費用新臺幣參仟壹佰伍拾元由上訴人負擔。
    事實及理由
一、被上訴人主張：
  (一)伊自民國（下同）96年8 月份起，由第三人即上訴人鴻泰土
    木包工業之股東乙○○引進受聘於鴻泰土木包工業，負責上
    訴人之工程參標作業、文件造冊、契約書送審及工地工程進
    度的工作，並以伊住家1樓（嘉義市○區○○街5號）為嘉義
    之辦公處所，並約定每月薪資新臺幣（下同）25,000元。上
    訴人各項行政事務費用均是乙○○所交予，伊並依規定做出
    費用支出明細表，並按月將支出發票及收據交給第三人乙○
    ○再轉交給上訴人，送給會計師做帳核銷。伊之薪資都是等
    工程款撥入上訴人帳戶後，再由第三人乙○○請上訴人領出
    ，由第三人乙○○親自以現金交給伊。惟被上訴人僅於96年
    10月5日、96年11月5日、96年12月5日及97年1月2日上述4個
    月份領到薪資，合計100,000元，是上訴人尚積欠伊96年9月
    及97年2月至6月之薪資合計150,000元。迭經伊多次催討，
    上訴人卻以其與合夥之乙○○股東利潤都還未分配足額，怎
    麼能發放薪資等語，一再推託。
  (二)伊任職期間，上訴人完全知情，且上訴人因業務需要尚曾親
    自交付統一發票及發票章予伊，俾便開立發票申請工程款；
    不僅97年3 月18日由臺灣自來水股份有限公司第五區管理處
    所舉辦之97年上半年度工程品質暨勞工安全講習會，是由被
    上訴人代表上訴人參加講習，且96年12月16日行政農業委員
    會農業試驗所嘉義農業試驗分所果園圍籬修繕工程亦係由伊
    代表上訴人參與投開標作業；伊任職期間所經辦之業務，如
    向發包工程單位申請之款項或支票等，亦都是被上訴人親自
    去工程單位領取並交付予上訴人；況被上訴人從96年8月至9
    7年6月任職期間曾就下列工程案件：仁義潭道路防護牆工
    程（工程款： 720,000元）。嘉義市農改場果園圍籬修繕
    工程（工程款：200,00 0元）。臺灣自來水公司第五區管
    理處林內營運所（下稱自來水公司林內所）－下游護欄增設
    工程（工程款： 380,000元）。臺灣自來水公司第五區管
    理處義竹服務所（下稱自來水公司義竹所）－電動大門故障
    更新工程（工程款： 170,000元）。南華大學九村宿舍停
    車場整建工程（工程款： 800,000元）。嘉義縣番路鄉○
    ○○○路鄉公墓骨骸暫置所新建工程（工程款： 300,700元
    ）等，代表上訴人參與投標作業、文件造冊、訂定契約書、
    請領工程款及負責工地工程進度、辦理竣工報告書並在索取
    統一發票後，替上訴人到各發包工程單位催促撥款等事宜；
    且伊任職期間，上訴人大部分的工程招標案件都在雲嘉地區
    ，所以，第三人乙○○才利用伊住家1 樓作為辦公室。上訴
    人也知道伊住家位置，也曾多次在伊1 樓住家辦公室與第三
    人乙○○討論工程投標事宜，並在被上訴人1 樓住家辦公室
    撰寫工程投標金額及封標等作業，並曾到伊家中拿回上訴人
    所交予之統一發票，欲拿回交給會計師做帳，故而上訴人辯
    稱與伊並無僱傭關係云云，自與事實不符；再者，伊所擔任
    者為工地負責人及聯絡廠商的聯絡人，主要負責工程契約的
    製作、工地的巡視、向主管機關陳報開工及竣工的程序事項
    及請領工程款後匯入上訴人帳戶等事務，對於工程常識之要
    求無需等同一般學習工程之人。爰依勞動契約請求：一上訴
    人應給付被上訴人150,000元及自民國97年7 月1日起，至清
    償日止，按週年利率百分之5 計算之利息。二上訴人應給付
    被上訴人勞工權益之損失50,000元（原審判命上訴人應給付
    被上訴人150,000元，及自97年7月1 日起至清償日止，按週
    年利率百分之5 計算之利息。而駁回被上訴人其餘之請求；
    上訴人對其敗訴部分聲明不服，提起上訴。被上訴人對其敗
    訴部分未聲明不服，則該部分已確定在案）。
  (三)並聲明：如主文第一項所示。
二、上訴人則以：
  (一)伊與第三人乙○○合夥從事土木包工業，第三人乙○○是最
    大暗股股東，因其欠缺資歷，故由伊出名擔任負責人，伊負
    責合夥事業的所有工程的現場施作，第三人乙○○則負責財
    務（含向政府請款、給下游廠商工程款或開立發票等）、上
    網找標案及找協力廠商等。惟第三人乙○○從未告知伊合夥
    事業要請員工，與被上訴人亦僅有數面之緣，況被上訴人欠
    缺工程方面常識，伊豈會聘用一個欠缺專業知識的人？
  (二)至伊雖曾於嘉義市○○路及世賢路口交付發票章及發票本予
    被上訴人，但此係依第三人乙○○之指示所為，因乙○○負
    責合夥事業財務，故伊始不疑有他，照其所言交予被上訴人
    ；又合夥事務文書資料都是第三人乙○○在處理，伊並不知
    道其以原告為工地負責人；伊匯款10,000元予被上訴人係因
    被上訴人向其訴苦第三人乙○○並未如數給付薪資，伊因同
    情被上訴人之處境，始匯款上開款項至被上訴人之弟許智堯
    帳戶，並有告訴被上訴人伊會再向第三人乙○○要，詎被上
    訴人竟於嗣後主張係伊之員工，並另行要求20,000元；自來
    水公司義竹所及林內所之工程看板雖然均以被上訴人為工地
    負責人，但此種看板可以拍攝後立即拆除，造假相當容易，
    且系爭兩件工程，第三人乙○○曾經告知已經轉包給下游協
    力廠商，要伊無須至現場施作，伊亦不知道施工現場在哪裡
    。若被上訴人確實任職於上訴人處，未支領薪水，竟從未向
    伊催討，已與常情不符，甚者，被上訴人根本不知道上訴人
    營業處所之位置，竟自稱係上訴人之員工，其主張亦未免過
    於荒謬。既然第三人乙○○私自請被上訴人處理其分內所應
    為之事務，被上訴人自應向第三人乙○○請求給付薪資，第
    三人乙○○之行為與上訴人自無關連。
  (三)並聲明：一原判決不利於上訴人部分廢棄。二上開廢棄部分
    被上訴人在第一審之訴駁回。
三、兩造不爭執事項：
  (一)上訴人曾於97年6月11日匯款1萬元至被上訴人甲○○之胞弟
    許智堯帳戶內。
  (二)上訴人曾於96年12月至97年1月期間將鴻泰土木包工業發票
    章及發票本交付被上訴人。
四、得心證之理由：
    本件被上訴人起訴請求上訴人給付積欠的薪資及其利息，惟
    為上訴人所否認，並辯稱兩造間並未有僱傭關係存在，自無
    給付薪資之理等語置辯，是兩造之爭點為：上訴人是否有僱
    用被上訴人？如有，積欠薪資若干？茲判斷如下：
  (一)兩造間具有僱傭關係
    1.按稱僱傭者，謂當事人約定，一方於一定或不定之期限內
      為他方服勞務，他方給付報酬之契約；如依情形，非受報
      酬即不服勞務者，視為允與報酬；當事人互相表示意思一
      致者， 無論其為明示或默示，契約即為成立，民法第482
      條、第483條第1項及第153條第1項訂有明文。
    2.經查，上訴人抗辯：伊與第三人乙○○就合夥事務之執行
      ，係由上訴人出名擔任負責人並負責合夥事業工程的現場
      施作，第三人乙○○則負責財務（含向政府請款、給下游
      廠商工程款或開立發票等）、上網找標案及找協力廠商等
      ，乙○○從未告知伊合夥事業要請員工云云，惟員工之聘
      僱本不以負責人親力親為為必要，事前授權或事後同意，
      事所常見，再被上訴人所經手之事務，亦非單一之工程或
      事項（詳後述），若非有受僱之情事，被上訴人又何以會
      參與上訴人所承包工程之諸多事務？
    3.經查：臺灣自來水股份有限公司第五區管理處安全講習報
      名表及嘉義縣交通局與鴻泰土木包工業工程契約中金屬材
      料測試報告等件，其上之廠商名稱均為「鴻泰土木包工業
      」、工地負責人為「甲○○」（按即被上訴人）；96年12
      月16日行政農業委員會農業試驗所嘉義農業試驗分所果園
      圍籬修繕工程亦係由被上訴人代表上訴人參與投開標作業
      ；再者依嘉義縣番路鄉公所與鴻泰土木包工業工程契約所
      載，測試日期為「97年3月4日」，送樣單位為「鴻泰土木
      包工業工地負責人甲○○」，承包商為「鴻泰土木包工業
      」，投標廠商聯絡人為「甲○○」，且蓋有「鴻泰土木包
      工業」及「紀宗泰」之印章；又依瀝青混合料壓實試體容
      積比重（密度）及壓實度試驗報告，試驗日期為「97年3
      月4 日」，送樣單位為「鴻泰土木包工業工地負責人甲○
      ○」，承包商為「鴻泰土木包工業」；又依金屬材料測試
      報告所載，測試日期為「97年1月6日」，委託單位為「臺
      灣自來水股份有限公司第五區管理處林內營運所」，送樣
      單位為「鴻泰土木包工業工地負責人甲○○」，承包商為
      「鴻泰土木包工業」，是綜觀前揭文件，被上訴人曾為上
      訴人服勞務，自無疑義；況兩造非親非故，被上訴人服上
      開勞務時日非短，若上訴人未同意給付報酬，則被上訴人
      豈有平白為上訴人服勞務之可能，揆諸前揭規定，自應視
      為僱用人允給報酬。雖上訴人以前揭情詞置辯，惟依被上
      訴人提出之照片即施工地點（自來水公司林內所、義竹所
      的工程）所設置之看板其上亦明載施工廠商為鴻泰土木包
      工業，工地負責人為甲○○等情，上訴人復自承該商號所
      承攬之工程現場之工地均由其負責，並全程待在工地，負
      責監造至完成，則上開工地告示牌既有被上訴人為工地負
      責人之揭示，何以未見其提出異議，而在被上訴人表明係
      其員工要求薪資時，反而支付1 萬元，又經本院提示上開
      照片，上訴人始稱：「這兩件工程，乙○○已經告訴我已
      經包給協力廠商的下游廠商，要我不用到現場，且乙○○
      也沒有告訴我施工現場在那裡。」等語，不惟與其所稱全
      部工程均由其在現場全程監工所述，前後不符，且其為上
      訴人鴻泰土木包工業之現場負責人，並自承連施工現場均
      不知情，而第三人即合夥人乙○○負責行政業務，則其辯
      稱未僱佣第三人負責現場監工該項業務云云，顯不合常情
      ，又上訴人亦自承其曾同意第三人乙○○僱佣其弟黃茂財
      ，薪水若干其不知，第三人黃茂財的薪資均由公司內拿出
      等語，則由上訴人授權第三人乙○○僱佣員工此種模式，
      亦非於兩造間首見，上訴人空言均係第三人乙○○個人行
      為，伊全然不知情，顯為事後為圖卸責之詞，又上訴人亦
      不否認其將商號之發票章及發票本交付被上訴人，上訴人
      既身為商號之負責人，若被上訴人非該商號之相關人員，
      上訴人又豈會將商號印章如此重要之物品任意交付第三人
      ，事後亦未索回，是上訴人上開辯詞均無足採，被上訴人
      主張兩造間具有僱傭關係一節，應堪採信。
    (二)上訴人積欠被上訴人薪資150,000元
      被上訴人主張與上訴人約定每月薪資25,000元，雖未能提
      出證據證明，惟按勞委會所定之勞工最低基本工資為
      17,280元，再參酌被上訴人所從事之工作為工程參標作業
      、文件造冊、契約書送審及工地工程監工等，工作負擔非
      輕，其主張之上開數額薪資，本院認尚屬合理，而可採信
      ，又上訴人尚積欠被上訴人96年9 月及97年2月至6月之薪
      資合計150,000 元，上訴人亦未能舉證業已給付，則被上
      訴人主張上訴人尚積欠薪資150,000元，自足採信。
五、綜上所述，本件上訴人主張為不足採，被上訴人抗辯尚屬可
    信。從而，被上訴人本於僱傭契約之法律關係，請求上訴人
    給付150,000 元，及自97年7月1日起至清償日止，按週年利
    率百分之 5計算之利息為有理由，應為准許。原審為上訴人
    敗訴之判決，尚無不合，上訴意旨指摘原判決不當，求予廢
    棄；改判，為無理由，應予駁回。
六、本件訴訟費用為3,150 元，應由敗訴之上訴人負擔，爰確定
    如主文第2項所示。
七、據上論結，本件上訴為無理由，依民事訴訟法第436條之1第
    3項、第449條第1項、第78條、第87條第1項，判決如主文。
中    華    民    國    98    年    10    月    14    日
                  民事第三庭審判長    法  官  杭起鶴
                                      法  官  王獻楠
                                      法  官  周素秋
以上正本證明與原本無異。
不得上訴。
中    華    民    國    98    年    10    月    14    日
                                書記官  洪育祺


司法院資訊處製作；財團法人民間司法改革基金會備份。
